臺灣高等法院刑事判決
111年度上易字第1219號
上  訴  人  
即  被  告  陳裕民



上列上訴人即被告因竊盜案件，不服臺灣基隆地方法院111年度
易字第210號，中華民國111年6月2日第一審判決（起訴案號：臺
灣基隆地方檢察署111年度偵緝字第274號），提起上訴，本院判
決如下：
    主  文
原判決關於刑部分撤銷。
前開撤銷部分，陳裕民處有期徒刑捌月。
    事實及理由
一、本院審理範圍
　㈠刑事訴訟法第348條第3項規定：「上訴得明示僅就判決之刑
    、沒收或保安處分一部為之」，而其立法理由指出：「為尊
    重當事人設定攻防之範圍，並減輕上訴審審理之負擔，容許
    上訴權人僅針對刑、沒收或保安處分一部提起上訴，其未表
    明上訴之認定犯罪事實部分，則不在第二審之審判範圍。如
    為數罪併罰之案件，亦得僅針對各罪之刑、沒收、保安處分
    或對併罰所定之應執行刑、沒收、保安處分，提起上訴，其
    效力不及於原審所認定之各犯罪事實，此部分犯罪事實不在
    上訴審審查範圍」。是科刑事項已可不隨同其犯罪事實而單
    獨成為上訴之標的，且上訴人明示僅就科刑事項上訴時，第
    二審法院即不再就原審法院所認定之犯罪事實為審查，而應
    以原審法院所認定之犯罪事實，作為論認原審量刑妥適與否
    的判斷基礎。　
　㈡本件上訴人即被告陳裕民（下稱被告）提起第二審，被告業
    已言明僅對原判決量刑部分提起上訴，且於上訴理由狀亦僅
    就量刑部分表明上訴之理由（見本院卷第21-23、110-111、
    138頁），是認被告只對原審之科刑事項提起上訴無訛。依
    據前述說明，本院僅就原審判決量刑妥適與否進行審理，至
    於原審判決其他部分，則非本院審查範圍，從而本案犯罪事
    實、所犯法條、論罪、沒收之認定，均如原審判決書之記載
    （詳如附件），核先敘明。
二、刑之加重事由
　㈠被告前⑴因竊盜案件，經臺灣基隆地方法院以105年度基簡字
    第607號判決處有期徒刑3月確定，⑵因施用第二級毒品案件
    ，經臺灣基隆地方法院以105年度基簡字第1021號判決處有
    期徒刑3月確定，⑶因竊盜案件，經臺灣基隆地方法院以105
    年度基簡字第889號判決處有期徒刑3月確定，⑷因竊盜案件
    ，經臺灣基隆地方法院以106年度易字第49號判決處有期徒
    刑9月，再經本院以106年度上易字第968號判決駁回上訴確
    定，⑸因施用第二級毒品案件，經臺灣基隆地方法院以105年
    度基簡字第2086號判決處有期徒刑3月確定，⑹因施用第二級
    毒品案件，經臺灣基隆地方法院以105年度基簡字第1434號
    判決處有期徒刑3月確定，⑺因施用第二級毒品案件，經臺灣
    基隆地方法院以105年度基簡字第1711號判決處有期徒刑3月
    確定，⑻因成年人對未成年人轉讓第二級毒品案件，經臺灣
    基隆地方法院以106年度訴字第356號判決處有期徒刑10月，
    再經本院以107年度上訴字第829號、最高法院以108年度台
    上字第141號判決駁回上訴確定，⑼因施用第二級毒品案件，
    經臺灣基隆地方法院以105年度基簡字第1985號判決處有期
    徒刑3月確定，⑽因偽造文書案件，經臺灣基隆地方法院以10
    7年度易字第24號判決處有期徒刑3月確定，⑾因施用第二級
    毒品案件，經臺灣基隆地方法院以107年度基簡字第479號判
    決處有期徒刑4月確定，⑿因施用第二級毒品案件，經臺灣基
    隆地方法院以106年度基簡字第945號判決處有期徒刑4月，
    再經同院以106年度簡上字第139號判決駁回上訴確定；而前
    開⑴至⑸所示案件經本院以107年度聲字第201號裁定合併定應
    執行有期徒刑1年3月確定，另前開⑹至⑼所示案件經本院以10
    8年度聲字第963號裁定合併定應執行有期徒刑1年2月確定，
    又前開⑽、⑾所示案件經臺灣基隆地方法院以107年度聲字第9
    07號裁定合併定應執行有期徒刑6月確定；經入監接續執行
    迄108年1月22日縮短刑期假釋出監，然因⒀於假釋期間內再
    犯施用第二級毒品案件，經臺灣基隆地方法院以108年度基
    簡字第592號判決處有期徒刑4月確定，即經撤銷假釋，二度
    入監執行上開⑴至⑿案件之殘刑、及⒀案，迄109年3月5日始執
    畢上開殘刑、併就⒀案件易科罰金執行完畢出監等情，有本
    院被告前案紀錄表在卷可稽。其於受有期徒刑執行完畢後5
    年內故意再犯本件有期徒刑以上之罪，為刑法第47條第1項
    所定之累犯。
　㈡依108年2月22日公布之司法院大法官釋字第775號解釋文意旨
    ，有關刑法第47條第1項規定累犯加重本刑部分，尚不生違
    反憲法一行為不二罰原則之問題，惟該號解釋文認定：「不
    分情節，基於累犯者有其特別惡性及對刑罰反應力薄弱等立
    法理由，一律加重最低本刑，於不符合刑法第59條所定要件
    之情形下，致生行為人所受之刑罰超過其所應負擔罪責之個
    案，其人身自由因此遭受過苛之侵害部分，對人民受憲法第
    8條保障之人身自由所為限制，不符憲法罪刑相當原則，牴
    觸憲法第23條比例原則。於此範圍內，有關機關應自本解釋
    公布之日起2年內，依本解釋意旨修正之。於修正前，為避
    免發生上述罪刑不相當之情形，法院就該個案應依本解釋意
    旨，裁量是否加重最低本刑」等語。是本院參酌上開解釋意
    旨，審酌被告於前述案件中，⑴、⑶、⑷案件即屬與本件同質
    之竊盜案件，經法院判處罪刑本應產生警惕作用，期待其能
    因此自我控管、約束，惟被告卻故意再犯與先前犯罪內容及
    情節相同之犯行，足見其有一定特別之惡性，對刑罰之反應
    力顯然薄弱，就本案被告所犯之罪予以加重，尚不致使被告
    所受之刑罰超過其所應負擔之罪責，而造成對其人身自由過
    苛之侵害，而仍有加重法定最低本刑之必要，爰依刑法第47
    條第1項規定加重其刑。
三、撤銷原審關於量刑之理由
　㈠被告上訴意旨略以：本件係因妻子臨盆需費，方鋌而走險，
    待妻子生育後即未有其他案件。被告家中尚有1歲幼女，且
    被告業已坦承犯行，又被告犯罪所得業遭他人騙走，但另已
    籌款賠償被害人、取得被害人諒解，是請衡量上情，而輕量
    刑等語。　
　㈡原審以被告罪證明確，予以科刑，固非無見，惟刑事審判旨
    在實現刑罰權之分配正義，故法院對於有罪之被告科刑，應
    符合罪刑相當之原則，使罰當其罪，此所以刑法第57條明定
    科刑時應審酌一切情狀，尤應注意該條所列10款事項以為科
    刑輕重之標準（最高法院106年度台上字第3347號判決意旨
    參照）。被告於本件審理時業已與被害人王輝雄達成和解（
    詳如下述），其犯後態度即非毫無悔悟之情，應適度表現在
    刑度之減幅，本院衡量被告犯罪之犯後態度等情，原審未及
    審酌，尚有未洽。從而，被告提起上訴，指摘原審量刑過重
    ，請求從輕量刑等語，為有理由，自應由本院將原判決之量
    刑部分予以撤銷改判。
四、撤銷後本件之量刑
　　爰以行為人之責任為基礎，審酌被告為圖一己私利，恣意竊
    盜他人財物，價格不斐，顯然欠缺對他人財產權之尊重，所
    為實不可取，又被告犯後業已坦承不諱，並於本院審理中與
    被害人王輝雄和解成立，並業已依約賠償雙方和解金額之半
    數等情，有本院111年度附民字第914號和解筆錄、基隆第一
    信用合作社無摺交易明細單（見本院卷第121、147頁），是
    可認被告應已深知悔悟，復參考王輝雄之代理人表示：若被
    告依約賠償、匯款者，願意原諒被告等情（見本院卷第115
    頁），暨被告自陳學歷為大學肄業，入監前在物流公司擔任
    倉儲人員，未婚，然有1名1歲女兒待撫養，家境勉持（見本
    院卷第142頁），且衡量被告其餘之犯罪動機、目的、犯罪
    時所受之刺激、犯罪之手段、犯人之生活狀況、品行、智識
    程度、犯人與被害人平日之關係、犯罪所生之危險或損害、
    犯罪後之態度等一切情狀，量處如主文第2項所示之刑，以
    示懲儆。
據上論斷，應依刑事訴訟法第369條第1項前段、第364條，判決
如主文。
本案經檢察官藍巧玲提起公訴，檢察官陳慧玲到庭執行職務。
中　　華　　民　　國　　111 　年　　12　　月　　8 　　日
                  刑事第十一庭  審判長法　官  張江澤
                                      法　官  章曉文
                                      法　官  郭惠玲
以上正本證明與原本無異。
不得上訴。
                                      書記官  湯郁琪
中　　華　　民　　國　　111 　年　　12　　月　　8 　　日
　　　　　　　　　　　　　　　　　　　
附錄本案科刑法條：
中華民國刑法第320 條
意圖為自己或第三人不法之所有，而竊取他人之動產者，為竊盜
罪，處5 年以下有期徒刑、拘役或50萬元以下罰金。
意圖為自己或第三人不法之利益，而竊佔他人之不動產者，依前
項之規定處斷。
前二項之未遂犯罰之。
中華民國刑法第321 條
犯前條第一項、第二項之罪而有下列情形之一者，處6 月以上 5
年以下有期徒刑，得併科50萬元以下罰金：
一、侵入住宅或有人居住之建築物、船艦或隱匿其內而犯之。二
    、毀越門窗、牆垣或其他安全設備而犯之。
三、攜帶兇器而犯之。
四、結夥三人以上而犯之。
五、乘火災、水災或其他災害之際而犯之。
六、在車站、港埠、航空站或其他供水、陸、空公眾運輸之舟、
    車、航空機內而犯之。前項之未遂犯罰之。　　　　　


附件：
臺灣基隆地方法院刑事判決            　111年度易字第210號
公  訴  人  臺灣基隆地方檢察署檢察官
被      告  陳裕民
上列被告因竊盜案件，經檢察官提起公訴（111年度偵緝字第274
號），被告於準備程序中就被訴事實為有罪之陳述，經本院裁定
進行簡式審判程序，並判決如下：
    主  文
陳裕民犯侵入住宅竊盜罪，累犯，處有期徒刑壹年。未扣案之犯
罪所得勞力士手錶壹只（含盒子壹個）、洋酒壹瓶、白金項鍊、
K金項鍊、珍珠項鍊、K金玉項鍊各壹條、翡翠戒指、K金戒指、K
金玉戒指、純金戒指、K金水鑽戒指、黃寶石K金戒指各壹個、珍
珠耳環壹副均沒收之，如全部或一部不能沒收或不宜執行沒收時
，追徵其價額。
    事  實
一、陳裕民因失業缺錢花用，竟基於意圖為自己不法所有之犯意
    ，於民國110年6月25日7時許，騎乘車牌號碼000-0000號機
    車，至基隆巿中正區義二路191號前停車，再步行至信六路2
    7號、31號外牆間之防火巷，沿外牆水管攀爬至信六路29號
    董桂丞及其家人之住處（共4層樓）樓頂，逕自打開樓頂未
    上鎖之大門而侵入董桂丞住處後，搜尋3樓房間及客廳，竊
    取董桂丞公公王輝雄所有之勞力士手錶1只（含盒子，價值
    約新臺幣3萬元）、洋酒1瓶（價值約新臺幣1千元）、董桂
    丞婆婆周秀枝所有之白金項鍊、K金項鍊、珍珠項鍊、K金玉
    項鍊各1條、翡翠戒指、K金戒指、K金玉戒指、純金戒指、K
    金水鑽戒指、黃寶石K金戒指各1個、珍珠耳環1副（共價值
    約新臺幣8萬元）得手，再沿原路徑往下攀爬離開。陳裕民
    於同日10時許，打開信六路31號2樓「建中企業有限公司」
    裝設之鐵窗，進入該公司後陽台時（侵入住宅未據告訴），
    為該公司職員發現，乃再爬出鐵窗而逃離現場。
二、案經董桂丞訴由基隆巿警察局第二分局報告臺灣基隆地方檢
    察署檢察官偵查起訴。
    理  由
一、被告所犯非死刑、無期徒刑、最輕本刑3 年以上有期徒刑之
    罪或高等法院管轄第一審案件，其於準備程序中，就被訴事
    實均為有罪之陳述，經告以簡式審判程序之旨，並聽取檢察
    官及被告之意見後，本院裁定改依簡式審判程序進行審理，
    依刑事訴訟法第273 條之2 規定，本案即不受傳聞法則及同
    法第164 條至第170 條所定證據調查方法之限制，合先敘明
    。
二、前揭事實，業據被告陳裕民於本院準備程序及審理時均坦承
    不諱，且有證人即被害人董桂丞、王夢麟、王輝雄分別於警
    偵訊及本院訊問時證述綦詳，復有現場照片及道路監視錄影
    翻拍照片附卷可稽，足認被告之任意性自白與事實相符。從
    而，本案事證明確，被告加重竊盜犯行，堪予認定。
三、論罪科刑：
  ㈠核被告所為，係犯刑法第321 條第1 項第1款之侵入住宅竊盜
    罪。至公訴意旨雖認被告竊取之項鍊、戒指等物，除被害人
    指述外並無其他證據足憑，然被害人王夢麟於本院準備程序
    中詳述失竊物品項目，再參以現場照片所示，已足認定被害
    人所述應為實在，被告亦坦認除手錶及酒外，同時竊得上開
    首飾1批，是公訴意旨稱此部分犯嫌不足顯然認定有誤，惟
    此部分與被告前開竊盜犯行仍為實質上一罪，本院自得逕予
    認定，應予敘明。
  ㈡被告前因偽造文書案件，經本院以107年度易字第24號判決判
    處有期徒刑3月，上訴後經臺灣高等法院以107年度上易字第
    899號駁回上訴確定，又因施用毒品案件，經本院以107年度
    基簡字第479號判決判處有期徒刑4月確定，經以107年度聲
    字第907號裁定應執行有期徒刑6月確定，再與他案撤銷假釋
    之殘刑接續入監執行後，於109年3月5日易科罰金執行完畢
    ，有臺灣高等法院被告前案紀錄表在卷可稽。其於受有期徒
    刑執行完畢後5年內故意再犯本件有期徒刑以上之罪，構成
    刑法第47條第1項所定之累犯，而依司法院大法官第775號解
    釋意旨，於被告構成累犯之情形，若不分情節一律加重最低
    本刑，有違憲法罪刑相當原則，故於上開規定修正前，法院
    應就具體個案，裁量是否加重最低本刑。本院審酌被告於10
    5至109年間涉有數次竊盜犯罪，本案所犯竊盜罪與之前所犯
    罪名相同，倘仍以最低法定本刑為量刑之下限，未能反應被
    告於本案之犯罪情節，而與罪刑相當原則有違，爰依刑法第
    47條第1項規定加重其刑。
  ㈢爰審酌被告正值壯年，不思己力獲取所需，以侵入住宅方式
    竊取他人物品，致社會安居產生重大危害，其法紀觀念顯有
    偏差，行為應予非難，兼衡以本案被害人損失之財物狀況，
    及被告之素行、大學肄業之智識程度、自述從事倉儲業、家
    境勉持、有嬰兒需扶養等情，及在警偵訊未能全部坦認所竊
    取財物等一切情狀，量處如主文所示之刑。
　㈣被告竊得之勞力士手錶1只（含盒子）、洋酒1瓶、白金項鍊
    、K金項鍊、珍珠項鍊、K金玉項鍊各1條、翡翠戒指、K金戒
    指、K金玉戒指、純金戒指、K金水鑽戒指、黃寶石K金戒指
    各1個、珍珠耳環1副均未扣案，應依刑法第38條之1 第 1項
    規定宣告沒收，並於全部或一部不能沒收或不宜執行沒收時
    ，追徵其價額。　
據上論斷，應依刑事訴訟法第284條之1、第273條之1第1項、第2
99條第1項前段，判決如主文。
本案經檢察官藍巧玲提起公訴、檢察官陳宜愔到庭執行職務。
中　　華　　民　　國　　111 　年　　6 　　月　　2 　　日
                  刑事第五庭  法　官　吳佳齡